臺灣南投地方法院刑事判決
110年度訴字第127號
公  訴  人  臺灣南投地方檢察署檢察官 
被      告  黃顯陞


上列被告因違反藥事法案件，經檢察官提起公訴（109年度偵字
第4481號、109年度偵字第5318號），本院判決如下：
    主    文
黃顯陞犯藥事法第八十三條第一項之轉讓禁藥罪，累犯，處有期
徒刑陸月。扣案行動電話壹支（含門號0000000000號SIM卡壹張
），沒收之。
    犯罪事實
一、黃顯陞明知甲基安非他命係毒品危害防制條例列管之第二級
    毒品，亦屬藥事法所規定之禁藥，不得轉讓，竟基於轉讓禁
    藥甲基安非他命之犯意，於民國109年8月17日下午5時許，
    在南投縣○○鄉○○村○○路000號松鶴園大飯店507號房內，轉讓
    重量不詳可供施用1次份量之甲基安非他命予簡心如、詹麗
    微。嗣於109年9月23日為警持搜索票在上開住房實施搜索，
    而查悉上情。
二、案經南投縣政府警察局移送臺灣南投地方檢察署檢察官偵查
    起訴。
    理    由
一、證據能力之認定：
㈠㈠按被告以外之人於審判外之言詞或書面陳述，除法律有規定
    者外，不得作為證據；又被告以外之人於審判外之陳述，雖
    不符刑事訴訟法第159條之1至第159條之4之規定，而經當事
    人於審判程序同意作為證據，法院審酌該言詞陳述或書面陳
    述作成時之情況，認為適當者，亦得為證據。當事人、代理
    人或辯護人於法院調查證據時，知有第159條第1項不得為證
    據之情形，而未於言詞辯論終結前聲明異議者，視為有前項
    之同意，刑事訴訟法第159條第1項及第159條之5分別定有明
　　文。經查，本判決下列所引用被告黃顯陞以外之人於審判外
    之陳述，被告於本院準備程序表示對證據能力沒有意見，同
　　意有證據能力（見本院卷第76頁），且檢察官、被告迄於本
    院言詞辯論終結前均未聲明異議，本院審酌上開證據資料作
    成時之情況，尚無違法不當或證明力明顯過低之瑕疵，亦認
    為以之作為證據應屬適當，爰依上開規定，認前揭證據資料
    均有證據能力。
  ㈡次按除法律另有規定外，實施刑事訴訟程序之公務員因違背
    法定程序取得之證據，其有無證據能力之認定，應審酌人權
    保障及公共利益之均衡維護，刑事訴訟法第158條之4定有明
    文。本案以下所引用之非供述證據，並無證據證明係實施刑
    事訴訟程序之公務員違背法定程序所取得，且經本院於審理
    時合法踐行調查程序，自應認均具有證據能力，得作為證據
    。
二、認定犯罪事實所憑之證據及理由
    訊據被告固坦承簡心如、詹麗微有於上開日期、時間至被告
    住處，並施用甲基安非他命，惟矢口否認有何轉讓禁藥之犯
    行，辯稱：我沒有請他們吃，他們是在我不在的時候，自己
    拿去吃，我沒有同意他們吃，我後來有事離開一下子，我回
    來看到他們在吸食，我就罵他們等語。經查：
  ㈠上揭犯罪事實，業據被告於偵訊中坦承不諱，核與證人簡心
    如於警詢、偵訊中之證述（見警卷第102頁至第105頁；偵44
    81卷一第411頁至第412頁）情節，大致相符，並有本院109
    年聲搜字第000416號搜索票、南投縣政府警察局搜索扣押筆
    錄、扣押物品目錄表各2份、扣押物品收據、無應扣押之物
    證明書、現場照片及扣押物品照片、監聽譯文、簡心如指認
    犯罪嫌疑人2份、簡心如手機通話記錄畫面截圖、數位證物
    勘察採證同意書、自願同意受採證證物一覽表、毒品案件被
    告通聯紀錄表、南投縣政府警察局勘察採證同意書、本院10
    9年聲監字第000096號通訊監察書、電話附表、本院109年聲
    監續字第000191號通訊監察書、電話附表、本院109年聲監
    續字第000223號通訊監察書、電話附表、本院109年聲監續
    字第000265號通訊監察書、電話附表、黃顯陞轉讓毒品事證
    一覽表、陳耀祖、簡龍水門號查詢、員警職務報告、臺灣南
    投地方檢察署檢察官107年度毒偵字第1233號起訴書、108年
    度毒偵字第340號起訴書、臺灣南投地方檢察署鑑定許可書
    、南投縣政府警察局南投分局毒品案件委託鑑驗尿液代號與
    真實姓名對照表、中山醫學大學附設醫院檢驗科藥物檢測中
    心尿液檢驗報告（簡心如）等件（見警卷第68頁至第87頁、
    第108頁至第128頁、第137頁至第142頁、第177頁至第187頁
    ；偵4481卷一第103頁、第407頁至第408頁；偵卷二第38頁
    ；偵5318卷第40頁至第46頁；本院卷第157頁至第161頁）在
    卷可稽，是被告轉讓禁藥之事實，應堪認定。
　㈡被告雖於本院辯稱本案係證人簡心如、詹麗微趁被告外出時
    ，未經被告同意，偷取被告所有之甲基安非他命施用等語。
    然查，證人簡心如迭於警詢、偵訊中證稱：其於109年8月17
    日撥打電話與被告，並與綽號「小微」之女子與被告見面，
    被告將甲基安非他命與吸食器拿出來，三人一同吸食安非他
    命，是被告請我與「小微」施用等語綦詳（見警卷第103頁
    、第104頁；偵4481卷一第411頁至第412頁），並有通訊監
    察譯文可佐（見警卷第103頁）。又證人簡心如於109年9月2
    3日經採尿送請中山醫學大學附設醫院鑑定，此有中山醫學
    大學附設醫院檢驗科藥物檢測中心實驗編號0000000號尿液
    檢驗報告可佐（見本院卷第161頁），足證證人簡心如之證
    述堪可採信。況被告前於偵訊中業已坦承有於上揭時、地轉
    讓甲基安非他命與簡心如、詹麗微施用等情，並於本院審理
    時供稱：偵訊時檢察官並沒有逼我、打我、脅迫我等語，顯
    見被告於偵查中之自白係出於任意性，然被告嗣於審理中翻
    異前詞，此部分顯與被告先前自白顯有矛盾，復與證人簡心
    如於警詢、偵查中具結證述內容不同，是其所述洵難採信。
　㈢證人詹麗微於本院審理中雖證稱：其與簡心如固有於109年8
    月17日與簡心如至松鶴園大飯店找被告聊天、寫毛筆字，並
    無施用甲基安非他命，其與簡心如亦無竊取被告之甲基安非
    他命施用等語（見本院卷第184頁至第185頁），然衡酌證人
    詹麗微所述，不僅與被告前於偵查中之自白及證人簡心如於
    警詢、偵訊中所述互有歧異，其恐因己身涉有施用毒品罪嫌
    ，而為不實陳述之可能，此部分之證詞，難認可採。　
　㈣綜上所述，被告於偵查中之自白與事實相符，且與證人簡心
    如於警詢、偵查證述內容互核相符，復有上開通訊監察譯文
    等非供述證據存卷可佐，應堪採信，被告前揭辯解，顯屬臨
    訟飾卸之詞，委無可採。本件事證明確，應予依法論科。 
三、論罪科刑：
  ㈠按甲基安非他命屬毒品危害防制條例第2條第2項第2款所規定
    之第二級毒品，亦屬藥事法第22條第1項第1款所規定之禁藥
    。故行為人明知禁藥甲基安非他命而轉讓者，除成立毒品危
    害防制條例第8條第2項之轉讓第二級毒品罪外，亦構成藥事
    法第83條第1項之轉讓禁藥罪，屬法條競合情形。因毒品危
    害防制條例第8條第2項之轉讓第二級毒品罪，法定本刑為6
    月以上5年以下有期徒刑，得併科新臺幣（下同）70萬元以
    下罰金。藥事法第83條第1項之轉讓禁藥罪，法定本刑為7年
    以下有期徒刑，得併科5,000萬元以下罰金。從而，轉讓甲
    基安非他命之行為，除轉讓達毒品危害防制條例第8條第6項
    規定之一定數量（淨重10公克以上），或有毒品危害防制條
    例第9條所定加重情形，致經依法加重後之法定刑，較藥事
    法第83條第1項轉讓禁藥之法定刑為重外，依重法優於輕法
    原則，應適用重法即藥事法第83條第1項之轉讓禁藥罪處罰
    （最高法院109年度台上字第2024號判決、109年度台上大字
    第1089號刑事裁定意旨參照）。本案並無證據足認被告轉讓
    甲基安非他命之數量達淨重10公克以上，或有毒品危害防制
    條例第9條所定加重情形，是依上開說明，被告轉讓甲基安
    非他命犯行，自應依藥事法第83條第1項之規定處斷。
　㈡核被告所為，係犯藥事法第83條第1項轉讓禁藥罪。又因藥事
    法並無處罰持有禁藥之明文，依法律適用整體性法理，自無
    被告轉讓禁藥甲基安非他命前持有該禁藥之低度行為，為轉
    讓之高度行為所吸收之問題。
　㈢被告同時無償提供甲基安非他命予證人簡心如、詹麗微施用
    ，係一行為同時觸犯數罪名，為同種想像競合犯，應從一重
    處斷。 　
　㈣被告前間因違反毒品危害防制條例案件，經本院103年度訴字
    第159號判決有期徒刑1年，經高等法院臺中分院駁回上訴確
    定；經本院103年度易字第608號判決處有期徒刑4月確定後
    ；106年審訴字第49號判決處有期徒刑1年、5月，應執行有
    期徒刑1年3月刑期確定。上開案件經入監接續執行後，於10
    7年8月6日縮短刑期假釋出監並付保護管束，於108年4月5日
    縮刑期滿假釋未經撤銷，視為執行完畢等情，有臺灣高等法
    院被告前案紀錄表1份存卷可查，被告於受徒刑之執行完畢
    後，5年以內故意再犯本案有期徒刑以上之罪，已構成刑法
    第47條第1項之累犯。本院參酌司法院釋字第775號解釋及最
    高法院109年度台上字第5669號判決要旨，審酌被告並無依
    個案情節應量處最低法定刑，又無法適用刑法第59條規定酌
    量減輕其刑，致生其所受刑罰超過所應負擔罪責，而違反比
    例原則及罪刑相當原則之情況，是除就法定本刑為無期徒刑
    部分依法不得加重外，本院自均應依刑法第47條第1項規定
    加重其刑。
　㈤按犯第4條至第8條、第10條或第11條之罪，供出毒品來源，
    因而查獲其他正犯或共犯者，減輕或免除其刑。毒品危害防
    制條例第17條第1項定有明文。又行為人轉讓同屬禁藥之第
    二級毒品甲基安非他命（未達法定應加重其刑之一定數量）
    予非孕婦之成年人，依重法優於輕法原則，應擇較重之藥事
    法第83條第1項轉讓禁藥罪論處，業如前述。惟此等行為之
    基本事實為轉讓甲基安非他命，仍屬毒品危害防制條例所規
    範，且毒品危害防制條例第17條第2項之規定，其立法目的
    與自首雷同，係將單純科刑事由作為處斷刑上減輕規定，其
    正當性求諸於被告於偵、審程序中自白之事實，無涉該當犯
    罪之不法要件，與罪責成立之關聯性即遠，反與刑事訴訟程
    序儘早確定間具有高度關聯，自不因該毒品同屬禁藥而有所
    不同，況藥事法復無與上開規定相類或衝突之規範，基於本
    質上相同事物應為相同處理之法理，及法秩序一致性之要求
    ，在行為人應依較重之藥事法第83條第1項轉讓禁藥罪論處
    之情形下，如其於偵查及歷次審判中均自白，仍應適用毒品
    危害防制條例第17條第2項規定減輕其刑，此為最高法院最
    近統一之見解（最高法院109年度台上大字第4243號刑事裁
    定意旨參照）。基於前述最高法院109年度台上大字第4243
    號刑事裁定所揭諸「相同事物應為相同處理」、「法秩序一
    致性之要求」等法理，毒品危害防制條例第17條第1項之減
    刑規定，亦有適用，此亦經最高法院110年度台上字第552號
    案件經由徵詢程序，達成統一見解。查本案被告固於警詢中
    供稱其毒品來源為「小黑」、簡鶇洋、黃俊琦，然檢警並未
    因被告之供述而查獲上手，此有臺灣南投地方檢察署110年9
    月9日投檢云端109偵4481字第1109017333號函在卷可稽（見
    本院卷第116頁），是本案無上開條文減刑之適用，附此敘
    明。
　㈥爰以行為人之責任為基礎，審酌被告前有違反毒品危害防制
    條例案件等經論罪科刑之紀錄，此有被告前案紀錄表在卷可
    稽，足見被告素行不佳，又無視於毒品對於自身健康之戕害
    及國家對於杜絕毒品犯罪之禁令，猶轉讓第二級毒品兼禁藥
    之甲基安非他命供證人簡心如、詹麗微施用，危害他人身心
    健康，助長毒害擴散，行為可議，並考量其犯罪後雖於偵查
    中坦承犯行，然於本院為否認答辯，兼衡其犯罪之動機、目
    的、轉讓之數量、人數及本件犯罪所生之危害，併衡酌其自
    述高職畢業之智識程度，目前無業，家庭經濟狀況為勉持，
    家中尚有妻子與兩個小孩（見本院卷第231頁），暨犯罪之
    目的、手段等一切情狀，量處如主文所示之刑。
四、沒收部分：
    扣案之門號0000000000號SIM卡暨該卡所使用之手機1支，為
    被告所有，係供被告犯本案犯行之用，業據被告於審理中供
    陳無訛（見本院卷第226頁），復有該通訊監察譯文在卷可
    證，是揆諸前揭說明，上開物品為被告轉讓禁藥之犯罪工具
    ，應依刑法第38條第2項前段規定宣告沒收。至其餘扣案之
    甲基安非他命3包及吸食器等物品，為違禁物及供被告犯施
    用第二級毒品所用之物，與本案無關，爰不予宣告沒收，附
    此敘明。
據上論斷，應依刑事訴訟法第299條第1項前段，藥事法第83條第
1項，刑法第38條第2項前段，判決如主文。
本案經檢察官張姿倩提起公訴，檢察官黃淑美到庭執行職務。
中　　華　　民　　國　　110 　年　　11　　月　　23　　日
　　　　　　　　　刑事第三庭  審判長法　官　何玉鳳
　　　　　　　　　                  法  官  吳宗育
　　　　　　　　　                  法  官  李怡貞
以上正本與原本無異。
如不服本判決應於收受送達後20日內向本院提出上訴書狀，並應
敘述具體理由；其未敘述上訴理由者，應於上訴期間屆滿後20日
內向本院補提理由書（均須按他造當事人之人數附繕本）「切勿
逕送上級法院」。
                                    書記官  林鈺珣
中　　華　　民　　國　　110 　年　　11　　月　　23　　日
附錄本案論罪科刑之法條　
藥事法第83條
明知為偽藥或禁藥，而販賣、供應、調劑、運送、寄藏、牙保、
轉讓或意圖販賣而陳列者，處7年以下有期徒刑，得併科新臺幣5
千萬元以下罰金。
犯前項之罪，因而致人於死者，處7年以上有期徒刑，得併科新
臺幣1億元以下罰金；致重傷者，處3年以上12年以下有期徒刑，
得併科新臺幣7千5百萬元以下罰金。
因過失犯第1項之罪者，處2年以下有期徒刑、拘役或科新臺幣5
百萬元以下罰金。
第1項之未遂犯罰之。